【裁判字號】    96,簡上,271
【裁判日期】    970107
【裁判案由】    確認租賃關係不存在等
【裁判全文】
臺灣士林地方法院民事判決             96年度簡上字第271號
上  訴  人  丁○○
            戊○○
            己○○
                      共同送達代收人  黃坤鍵律師
被  上訴人  丙○○
            甲○○
            乙○○
上列當事人間請求確認租賃關係不存在等事件，上訴人對於中華
民國96年7 月25日本院士林簡易庭96年度士簡字第677 號第一審
判決提起上訴，本院於判決如下：
    主  文
原判決廢棄，發回臺灣士林地方法院士林簡易庭。
    事實及理由
一、上訴人於原審起訴主張：伊等為坐落臺北市○○區○○段1
    小段24地號土地（下稱系爭土地）之共有人。門牌號碼臺北
    市○○路○ 段266 巷1 號房屋（下稱系爭房屋）為訴外人李
    培寬所有，占用系爭土地34.78 平方公尺，被上訴人為李培
    寬之繼承人，繼承系爭房屋。被上訴人雖經法院認定係以不
    定期租賃關係使用系爭土地，然經鈞院以94年度訴字第513
    號判決調高租金後，被告竟拒不給付租金，屢經催討，未獲
    置理。爰依民法第440 條第1 項規定終止兩造間之租賃契約
    ，爰提本訴確認兩造間租賃關係不存在等情。
二、按第一審之訴訟程序有重大之瑕疵者，第二審法院得廢棄原
    判決，而將該事件發回原法院，但以因維持審級制度認為必
    要時為限，民事訴訟法第451 條第1 項定有明文。此項規定
    ，依同法第436 條之1 第3 項規定，於簡易訴訟程序事件之
    第二審上訴程序準用之。次按判決，除別有規定外，應本於
    當事人之言詞辯論為之，民事訴訟法第221 條定有明文。又
    按確認法律關係之訴，非原告有即受確認判決之法律上利益
    者，不得為之，民事訴訟法第247 條第1 項前段定有明文。
    而所謂有即受確認判決之法律上利益，係指法律關係之存否
    不明確，致原告在私法上之地位有受侵害之危險，而此項危
    險得以對於被告之確認判決除去之者，始為存在（最高法院
    27年上字第316 號判例參照）。經查，本件之訴訟標的為兩
    造間之租賃關係，非屬事實之確認，當無民事訴訟法第247
    條第2 項規定，需以上訴人不能提起他訴訟為限。而兩造間
    就系爭土地前經本院判決認定有不定期租賃關係存在，有本
    院88年度訴字第1438號、94年度訴字第第513 號判決在卷可
    稽。上訴人主張伊等已於民國96年間將系爭租賃關係終止，
    然為被上訴人所否認，有存證信函2 份附卷可佐，顯見兩造
    間就系爭租賃關係是否存在仍有爭執，上訴人提起本件訴訟
    並非無訴之利益，原審未察，未經言詞辯論程序，逕以判決
    駁回，其訴訟程序顯有重大之瑕疵，基此所為之判決，亦屬
    違背法令。而被上訴人甲○○、乙○○復不同意由第二審法
    院就該事件自為實體之裁判，為維持審級制度，自有將本事
    件發回原審法院，即本院士林簡易庭更為裁判之必要。從而
    ，上訴人執此指摘原判決不當，求予廢棄，自屬有理由。爰
    由本院將原判決廢棄，發回原審法院，即本院士林簡易庭重
    行審理，以符法制。
三、依民事訴訟法第436 條之1 第3 項規定準用同法第453 條規
    定，，得不經言詞辯論程序，併予敘明。
四、據上論結，本件上訴為有理由，依民事訴訟法第436 條之1
    第3 項、第451 條第1 項、第453 條，判決如主文。
中    華    民    國    97    年    1     月    7     日
                  民事第二庭  審判長法  官  俞慧君
                                    法  官  王怡雯
                                    法  官  方彬彬
以上正本證明與原本無異。
本件判決不得上訴。
中    華    民    國    97    年    1     月    10    日
                                    書記官  王玉雙


司法院資訊處製作；財團法人民間司法改革基金會備份。
